臺灣臺南地方法院民事裁定
110年度抗字第2號
抗  告  人  林文賢即啓賢工程行



相  對  人  謝茗瓚  

上列當事人間請求本票裁定強制執行事件，抗告人對於民國109
年12月3日本院司法事務官所為裁定（109年度司票字第3481號）
提起抗告，本院裁定如下：
    主    文
原裁定廢棄。
相對人所簽發如附表所示之本票金額，及自附表所示到期日起至
清償日止，按週年利率百分之六計算之利息，准予強制執行。
聲請程序費用新臺幣壹仟元及抗告程序費用新臺幣壹仟元由相對
人負擔。 
    理    由
一、抗告意旨略以：抗告人所執有相對人簽發如附表所示之本票
    （下稱系爭本票），其發票月份旁，雖有誤撇一S狀之痕跡
    ，然此痕跡並未影響票據無條件擔任支付之要件，且屬票據
    法所不規定之事項，該痕跡不生票據法上效力，不因此影響
    票據本身之效力，況字跡誤畫誤寫乃常有之情事，曆法中既
    無「10S月」，自應依常理認相對人簽發票據時之真意顯係
    指10月，依票據有效解釋之基本原則，應認其發票日實為10
    8年10月18日而屬有效。原裁定認系爭本票發票日期無從確
    定而為無效票據，顯有違誤，為此請求廢棄原裁定等語。
二、按本票應記載「表明其為本票之文字」、「一定之金額」、
    「無條件擔任支付」、「發票年、月、日」等絕對必要記載
    事項，如欠缺其一，其票據無效，票據法第11條第1項前段
    、第120條定有明文。又票據為文義證券，票據上之權利義
    務，固應遵守票據之文義性，基於「外觀解釋原則」與「客
    觀解釋原則」，悉依票據記載之文字以為決定，不得以票據
    以外之具體、個別情事資為判斷資料，加以變更或補充。惟
    依「客觀解釋原則」解釋票據上所載文字之意義，仍須斟酌
    一般社會通念、日常情理、交易習慣與誠信原則，並兼顧助
    長票據流通、保護交易安全，暨票據「有效解釋原則」之目
    的，就票據所載文字內涵為合理之觀察，不得嚴格拘泥於所
    用之文字或辭句，始不失其票據文義性之真諦（最高法院93
    年度台抗字第733號民事裁判意旨參照）。
三、經查，系爭本票發票日記載「108年10S月18日」，關於「10
    S月」部分雖無任何修改之處或其他文字等相關之記載，惟
    依前開發票日期欄上關於「108年」、「10S月」、「18日」
    三組手寫數字之字體樣式整體觀察，並佐以票載到期日「10
    9年4月20日」在「108年10月18日」之後，且曆法中並無「1
    0S月」，則依「客觀解釋原則」，亦即斟酌一般社會通念、
    日常情理、交易習慣與誠信原則，並兼顧助長票據流通、保
    護交易安全，以系爭本票所載全部文字內涵為合理之觀察，
    應可認定發票人係將「108年10月18日」誤載為「108年10S
    月18日」。基上所述，系爭本票關於發票日之記載，並非未
    記載發票年月日之情形，亦非記載不清達到難以辨識發票日
    期應係「108年10月18日」之程度，故系爭本票之發票年月
    日為「108年10月18日」，應可認定。
四、綜上所述，抗告人主張其執有相對人所簽發並免除作成拒絕
    證書之系爭本票，經提示未獲付款，聲請就如附表所示之票
    面金額342,750元，及自到期日109年4月20日起至清償日止
    ，按週年利率百分之6計算之利息，准予強制執行，核與票
    據法第123條規定並無不符，應予准許。原裁定以系爭本票
    為無效票據，駁回抗告人之聲請，尚有未洽。抗告意旨指摘
    原裁定不當，求予廢棄改判，為有理由。爰廢棄原裁定，並
    自為裁定如主文第2項所示。
五、對於非訟事件，依法應由關係人負擔費用者，法院裁定命關
    係人負擔時，應一併確定其數額，非訟事件法第24條第1項
    定有明文，爰依法確定本件程序費用額如主文第3項所示。
六、據上論結，本件抗告為有理由，依非訟事件法第46條、第21
    條第2項、第24條第1項，民事訴訟法第495條之1第1項、第
    492條、第95條、第78條，裁定如主文。 
中　　華　　民　　國　　110 　年　　1 　　月　　22　　日
                    民事第五庭  法  官  張家瑛
以上正本證明與原本無異。
本裁定除以適用法規顯有錯誤為理由，不得再抗告。如提起再抗
告，應於收受後10日內委任律師為訴訟代理人向本院提出再抗告
狀，並繳納再抗告費新臺幣1,000元。 
中　　華　　民　　國　　110 　年　　1 　　月　　22　　日
                                書記官　陳雅婷　　　　　　　　　　
附表：                           109年度司票字第3481號     編號 發   票    日  票面金額  (新臺幣) 到   期   日 票據號碼 1 108年10月18日 （誤寫為108年10S月18日）  342,750元 109年4月20日 CH277651